臺灣臺中地方法院刑事判決
110年度易字第2027號
公  訴  人  臺灣臺中地方檢察署檢察官
被      告  蔡祥麟



上列被告因恐嚇取財案件，經檢察官提起公訴（110年度偵字第2
7165號、第27888號），本院合議庭裁定由受命法官獨任進行簡
式審判程序，判決如下：
    主    文
蔡祥麟犯恐嚇取財罪，共貳罪，均累犯，各處有期徒刑玖月。
扣案之犯罪所得新臺幣伍仟捌佰元沒收，未扣案之犯罪所得新臺
幣捌仟零伍拾肆元沒收，於全部或一部不能沒收或不宜執行沒收
時，追徵其價額。
    犯罪事實
一、蔡祥麟個別2次意圖為自己不法之所有，基於恐嚇取財之犯
    意，將其所有之西瓜刀1把（未扣案）藏放在隨身攜帶之藍
    色後背包內，並分別為下列行為：
  ㈠於民國110年8月26日凌晨2時56分許，駕駛車牌號碼0000-00
    號自用小客車（下稱甲車），至臺中市○○區○○○道0段000號
    之全家便利超商梧棲大庄店，向店員林皓瑋恫稱：「我現在
    在跑路，也是沒辦法的，你去收銀台把所有的錢拿出來，我
    要搶劫」、「要沿路搶」等語，並將前揭藍色後背包拉鍊打
    開放在櫃檯上，展示其預藏在該後背包內之西瓜刀，復向林
    皓瑋恫稱：「不要亂我（起訴書誤載為不要逼我）」、「不
    能保證會發生什麼事」、「動作快點」等語，並將藍色後背
    包拉鍊打開放在收銀檯上，露出其內之西瓜刀柄，作勢可隨
    時取出西瓜刀，以此方式恐嚇林皓瑋，致林皓瑋心生畏懼，
    擔憂自己生命及身體遭受危害，而自收銀機內取出現金新臺
    幣（下同）9000元交與蔡祥麟，蔡祥麟得逞後隨即駕駛甲車
    離開現場。
　㈡於同日凌晨5時4分許，蔡祥麟駕駛甲車至高雄市○○區○○路000
    號之全家便利超商內門羅漢門店，先向店員梁凱恆佯稱要買
    打火機等語，待梁凱恆打開收銀機後，蔡祥麟即將上開藍色
    後背包拉鍊打開放在收銀檯上，露出其內之西瓜刀柄，向梁
    凱恆恫稱：「我要搶劫，現在在跑路」、「將收銀機內所有
    現金交出來」等語，此方式恐嚇梁凱恆，致梁凱恆心生畏懼
    ，擔憂自己生命及身體遭受危害，而自收銀機內取出現金48
    54元交與蔡祥麟，蔡祥麟得逞後隨即駕駛甲車離開現場。　
    　
　　嗣經林皓瑋、梁凱恆分別報警處理，由警方於同日晚上8時4
    0分許，在臺東縣大武鄉大武街與海濱路路口拘提蔡祥麟，
    並扣得上開恐嚇取財款項之餘款即現金5800元、前揭藍色後
    背包1個及白色短袖上衣1件，始悉上情。
二、案經林皓瑋、梁凱恆分別訴由臺中市政府警察局清水分局、
    高雄市政府警察局旗山分局報告臺灣臺中地方檢察署檢察官
    偵查起訴。
    理    由
一、本案被告蔡祥麟所犯為死刑、無期徒刑、最輕本刑為3年以
    上有期徒刑以外之罪，其於準備程序中就被訴事實為有罪之
    陳述，經告知簡式審判程序之旨，並聽取公訴人及被告之意
    見後，本院依刑事訴訟法第273條之1第1項之規定，裁定進
    行簡式審判程序。又本案之證據調查，依同法第273條之2規
    定，不受同法第159條第1項、第161條之2、第161條之3、第
    163條之1及第164條至第170條規定之限制，合先敘明。
二、認定犯罪事實所憑證據及理由
　㈠上開犯罪事實，業據被告於警詢、偵查及本院審理中坦承不
    諱〔見警卷第7頁至第10頁、110偵27165卷（下稱偵1卷）第3
    3頁至第37頁、第111頁至第115頁、本院易字卷第71頁、第8
    4頁〕，核與告訴人林皓瑋於警詢及偵查中之指訴、告訴人梁
    凱恆於警詢之指訴大致相符（見警卷第11頁至第18頁、他卷
    第87頁至第90頁、第93頁至第95頁、偵1卷第39頁至第42頁
    ），並有現金5800元、藍色後背包1個及白色短袖上衣1件扣
    案可憑，且扣案現金為被告本案犯罪所得，後背包及上衣則
    均為被告所有，且分別係供被告為本案犯行時藏放西瓜刀之
    背包及所著衣物等情，業據被告於本院審理中供述明確（見
    本院易字卷第82頁），復有被告與告訴人林皓瑋、梁凱恆之
    對話譯文（見偵1卷第71頁）、全家便利超商梧棲大庄店、
    內門羅漢門店附近之路口監視器及店內案發時之監視器錄影
    畫面翻拍照片（見警卷第23頁至第29頁、第31頁至第33頁、
    第35頁至第39頁、偵1卷第73頁至第87頁）、臺中市政府警
    察局清水分局刑案現場勘察報告、全家便利商店梧棲大庄店
    110年8月26日營業收支日報表、內門羅漢門店110年8月26日
    收銀員交接班明細表（見警卷第43頁、他卷第97頁）、臺中
    市政府警察局清水分局110年8月26日搜索扣押筆錄、扣押物
    品目錄表、扣押物品收據（見偵1卷第63頁至第69頁）存卷
    可考，核屬相符，足認被告上開自白內容與事實相符，應可
    採信。
　㈡刑法上之恐嚇取財罪，固不以將來之惡害恫嚇被害人為限，
    即以強暴、脅迫為手段，但被害人未達不能抗拒之程度，使
    其交付財物，亦屬之；若當場施以強制行為，依當時具體事
    實予以客觀判斷，足以壓抑被害人之意思自由，使被害人身
    體上或精神上達於不能或顯難抗拒之程度，即係強盜行為，
    不能認屬恐嚇取財罪名（最高法院109年度台上字第1331號
    判決意旨參照）。經查，本案被告固以展露西瓜刀柄、恫稱
    要搶劫等語之方式，分別恫嚇被害人2人，致被害人2人均擔
    心生命及身體遭受危害，而依指示交付財物與被告，然被告
    始終未攻擊、或以任何方式束縛住或武器抵住被人2人，致
    其等無法自由行動之情形，足證本案被告所為均尚未達到強
    盜罪所謂足以壓制意思自由決定之不能抗拒或難以抗拒程度
    ，附此敘明。
　㈢綜上所述，本案事證明確，被告上開各犯行洵堪認定，應依
    法論科。
三、論罪科刑
  ㈠核被告就犯罪事實欄一㈠、㈡所為，均係犯刑法第346條第1 項
    之恐嚇取財罪。被告所為上開2罪，犯意各別，行為互殊，
    應予分論併罰。
  ㈡被告前因詐欺案件，經本院以108年度訴字第2525號判處有期
    徒刑4月確定，嗣於109年5月15日易科罰金執行完畢，有臺
    灣高等法院被告前案紀錄表在卷可稽。其於有期徒刑執行完
    畢後，5年內故意再犯本案有期徒刑以上之2罪，均為累犯，
    並依司法院釋字第775 號解釋意旨，審酌被告於前案執行完
    畢後，未生警惕，故意再為本案犯行，足見前罪之徒刑執行
    成效不彰，其對刑罰之反應力顯然薄弱，衡量本案犯罪情節
    及被告所侵害之法益，予以加重最低本刑均無罪刑不相當之
    情事，爰均依刑法第47條第1項之規定，各加重其刑。
  ㈢爰以行為人之責任為基礎，審酌被告正值青壯之年，四肢健
    全具有完全謀生能力，不思憑己力賺取生活所需，因欠債而
    需錢孔急，竟以恐嚇之手段取得財物，對於刑法保護他人財
    產法益之規範置若罔聞，對社會治安造成影響非輕，所為應
    予非難。並斟酌被告本案犯罪動機、目的、手段、獲取財物
    之數額、坦承犯行之犯後態度，及其自述之智識程度及家庭
    經濟生活狀況（見本院易字卷第85頁）等一切情狀，分別量
    處如主文所示之刑，以示懲儆。
　㈣又數罪併罰之案件，於審判中，現雖有科刑辯論之機制，惟
    尚未判決被告有罪，亦未宣告其刑度前，關於定應執行刑之
    事項，欲要求檢察官、被告或其辯護人為充分辯論，盡攻防
    之能事，事實上有其困難，且經上訴後，其中一部分撤銷改
    判，一部分因上訴不合法律上之程式而駁回者，向來不合併
    定其應執行之刑，而應由該案犯罪事實最後判決之法院所對
    應之檢察署檢察官聲請法院裁定定其應執行之刑，是關於數
    罪併罰之案件，如能俟被告所犯數罪全部確定後，於執行時
    ，始由該案犯罪事實最後判決之法院所對應之檢察署檢察官
    ，聲請該法院裁定之，無庸於每一個案判決時定其應執行刑
    ，依此所為之定刑，不但能保障被告（受刑人）之聽審權，
    符合正當法律程序，更可提升刑罰之可預測性，減少不必要
    之重複裁判，避免違反一事不再理原則情事之發生（最高法
    院110年度台抗大字第489號裁定要旨可參），是本院認基於
    保障被告聽審權，以符合正當法律程序，就本案被告所犯2
    罪，本院爰僅為各罪宣告刑之諭知，而暫不定其應執行之刑
    ，應予說明。　
四、沒收　　　
  ㈠按犯罪所得，屬於犯罪行為人者，沒收之，於全部或一部不
    能沒收或不宜執行沒收時，追徵其價額，刑法第38條之1第1
    項前段、第3項定有明文。查被告於犯罪事實欄一㈠、㈡所示
    時、地，分別恐嚇取得之9000元、4854元，均為被告本案犯
    罪所得。又被告於本院審理中供稱：扣案的5800元是我本案
    取得之現金，其餘款項我均已用來還債等語（見本院易字卷
    第82頁），堪認上開扣案現金5800元為被告本案犯罪所得，
    應依刑法第38條之1第1項前段之規定，宣告沒收之。至餘款
    即未扣案之犯罪所得8054元（計算式：9000元＋4854元－5800
    元＝8054元），則依同條第1項前段、第3項之規定，宣告沒
    收，於全部或一部不能沒收或不宜執行沒收時，追徵其價額
    。
　㈡次按宣告前二條之沒收或追徵，有過苛之虞、欠缺刑法上之
    重要性、犯罪所得價值低微，或為維持受宣告人生活條件之
    必要者，得不宣告或酌減之，刑法第38條之2第2項定有明文
    。經查：
　⒈扣案之藍色後背包1個，為被告所有，而該背包係供被告本案
    藏放西瓜刀使用等情，業據被告於本院審理中供述明確（見
    本院易字卷第82頁），並有全家便利超商梧棲大庄店、內門
    羅漢門店案發時之監視器錄影畫面翻拍照片在卷可佐（見警
    卷第23頁至第29頁、偵1卷第79頁），足認該藍色後背包為
    供被告犯罪所用之物，然後背包為生活常見之日用品，復可
    輕易取得類同物品，沒收難認有刑法上之重要性，爰依上開
    規定，不予宣告沒收。　
　⒉被告為本案犯行所用之西瓜刀1把，固亦為供被告犯罪所用之
    物，然西瓜刀並非違禁物，持有西瓜刀非法之所禁，對之諭
    知沒收就防止再犯之效果有限，被告復於偵查及本院審理中
    供稱：我已將西瓜刀丟棄等語（見偵1卷第114頁至第115頁
    、本院易字卷第84頁），為免執行之困難，依同條項之規定
    ，亦不予宣告沒收及追徵。　
　⒊扣案之白色短袖上衣1件，為被告所有，且係被告為本案犯行
    之所穿著之衣物等情，業據被告於本院審理中供述明確（見
    本院易字卷第82頁），並有前揭監視器錄影畫面翻拍照片在
    卷可佐，然穿著之衣物並非供犯罪所用之物，自毋庸宣告沒
    收。
據上論斷，應依刑事訴訟法第273條之1第1項、第299條第1項前
段，刑法第346條第1項、第47條第1項、第38條之1第1項前段、
第3項，刑法施行法第1條之1第1項，判決如主文。
本案經檢察官潘曉琪提起公訴，檢察官陳君瑜到庭執行職務。
中　　華　　民　　國　　110 　年　　11　　月　　9 　　日
                  刑事第五庭    法  官  黃世誠
以上正本證明與原本無異。
如不服本判決應於收受送達後20日內向本院提出上訴書狀，並應
敘述具體理由；其未敘述上訴之理由者，應於上訴期間屆滿後20
日內向本院補提理由書（均須按他造當事人之人數附繕本）「切
勿逕送上級法院」。
告訴人或被害人如不服判決，應備理由具狀向檢察官請求上訴，
上訴期間之計算，以檢察官收受判決正本之日起算。
　　　　                        書記官  張捷菡
中　　華　　民　　國　　110 　年　　11　　月　　9 　　日
附錄論罪科刑法條
中華民國刑法第346條
意圖為自己或第三人不法之所有，以恐嚇使人將本人或第三人之
物交付者，處6月以上5年以下有期徒刑，得併科3萬元以下罰金
。
以前項方法得財產上不法之利益或使第三人得之者，亦同。
前二項之未遂犯罰之。